【裁判字號】    99,台上,7332
【裁判日期】    991125
【裁判案由】    妨害性自主
【裁判全文】
最高法院刑事判決            九十九年度台上字第七三三二號
上  訴  人  陳英俊
上列上訴人因妨害性自主案件，不服台灣高等法院台中分院中華
民國九十八年七月八日第二審判決（九十七年度上訴字第二一八
二號，起訴案號：台灣台中地方法院檢察署九十六年度偵字第一
０六四七號），提起上訴，本院判決如下：
    主  文
上訴駁回。
    理  由
按刑事訴訟法第三百七十七條規定，上訴於第三審法院，非以判
決違背法令為理由，不得為之。是提起第三審上訴，應以原判決
違背法令為理由，係屬法定要件。如果上訴理由書狀並未依據卷
內訴訟資料，具體指摘原判決不適用何種法則或如何適用不當，
或所指摘原判決違法情事，顯與法律規定得為第三審上訴理由之
違法情形，不相適合時，均應認其上訴為違背法律上之程式，予
以駁回。本件上訴人陳英俊上訴意旨略稱：按常理而言，男性在
性興奮時，其生殖器會分泌體液，故男女發生性行為時，縱使未
射精，仍會在女性生殖器內殘留體液，依目前醫學鑑識科技應能
辨識其ＤＮＡ究係誰屬。本件依告訴人甲女（真實姓名詳卷內對
照表）之指述，上訴人之生殖器當時有插入其生殖器內抽動等情
，惟甲女體內所採得之ＤＮＡ卻與上訴人不符，顯示上訴人之體
液或精液並未留存於甲女之體內，亦即本件並無積極證據足以證
明上訴人有對甲女為性交之行為。又上訴人所辯是否認識甲女、
如何結識甲女、至旅館之過程及在房間內之情形等細節，縱使不
能成立，最多亦僅能證明上訴人之動機可疑，並無法據此推認上
訴人有趁機對甲女為性交之行為；而現行測謊鑑定，對於受測人
所言真偽之判定，其準確率遠低於百分之七十，常因明顯或細微
等各項因素，致使誤差值更大；且上訴人於受測時，亦曾提出身
體有不適之狀況，雖仍同意受測，但並不足以代表受測結果完全
無誤。原審對測謊鑑定結果之證據取捨，雖有自由判斷之權，然
卷附各項證據並不足以證明上訴人犯罪，是縱使上訴人測謊結果
顯示有說謊之反應，且所為之辯解不成立，仍不能因此即資為測
謊結果或其他間接證據應予採信之理由，況甲女之指述，難免有
誇大渲染，甚或構陷誣指之可能。詎原審於未有積極證據足以證
明上訴人犯罪，即以上訴人所為辯解不成立，遽認甲女指述為真
，逕為有罪判決，顯有違背證據法則。再者，縱認上訴人動機或
行跡可疑，以本件如此薄弱之證據觀之，上訴人於本件或為無罪
、或乘機猥褻、或乘機性交未遂、或乘機性交既遂等均有可能，
究為何屬，仍應再調查其他證據以查明事實；若未能發現其他相
當之證據，依「罪疑有利，利益歸於被告」之原則，應為有利於
上訴人之認定，不能祇以甲女係外籍人士或其他非關案情之原因
，單憑甲女片面指述而以推測或擬制之方式，認定上訴人只有乘
機性交之可能；縱原審認為其他罪名不能成立，亦應於判決理由
欄詳加說明。原判決未明不成立上述其他罪名之理由，亦有理
由不備之違法等語。
惟查證據之取捨、證據證明力之判斷，以及事實有無之認定，屬
事實審法院之職權，苟其取捨判斷與認定，並不違背論理法則及
經驗法則，即不容任意指為違法，而執為適法之第三審上訴理由
。本件原判決認定上訴人有其事實欄所載犯行，係依憑上訴人坦
承確有於原判決事實欄所載時間，進入台中市○○區○○路○段
○號「○○○○汽車旅館」三０八室，且其到三０八室前即已知
甲女與郭○○一起投宿旅館係要發生性關係等情不諱，並有甲女
於偵查中及第一審之證詞、證人張○○（大里○○醫院翻譯人員
）於偵查中及第一審之證詞、測謊鑑定人李○○於原審之證詞，
以及卷附第一審勘驗「○○○○汽車旅館」及測謊當日錄影錄音
光碟之筆錄、測謊鑑定書（含測謊圖譜分析量化表、主測試問題
內容、測得之圖表數據及測謊鑑定人李○○、圖譜鑑核人陳○○
簡歷）、中山醫學大學附設醫院民國九十八年一月二十日中山醫
九八川桓法字第０九八００００五九四號函、台中縣警察局霧峰
分局指認犯罪嫌疑人紀錄表、刑案現場圖、「○○○○汽車旅館
」照片、上訴人描繪犯罪現場房內擺設圖、郭○○描繪犯罪現場
房內擺設圖、東信電訊股份有限公司雙向通聯資料查詢（000000
0000號、0000000000號）、大里○○醫院受理疑似性侵害事件驗
傷診斷書等證據資料，予以綜合判斷，認上訴人犯行堪以認定。
並指駁、說明上訴人否認犯罪，辯稱：伊下班後打電話聯絡郭○
○，相約在「○○○○汽車旅館」三０八室見面，伊係買酒到三
０八室與郭○○喝酒聊天，並沒有性侵害甲女云云，為卸責飾詞
，並無足取；郭○○於警詢、偵查及第一審時證稱：上訴人有帶
四瓶海尼根啤酒到汽車旅館，他來汽車旅館是要跟伊喝酒聊天，
上訴人並沒有性侵害甲女云云，係迴護上訴人之詞，不足憑採；
張○○於偵查中證稱：甲女當時於警詢是說案發當日凌晨四點多
醒來時，發現有另一名男子趴在她身上，正在對她性侵害，她嚇
到就打了那個男子一巴掌，那個男的跳下床，穿上褲子就跑了等
語，應係轉述翻譯甲女言詞時，對時間之記憶有誤所致，尚難以
此即認甲女之指述不一，而否定甲女證詞之真實性；甲女之陰道
及內褲所採集之檢體，經送內政部警政署刑事警察局鑑驗結果，
其上精子細胞層ＤＮＡ與上訴人ＤＮＡ－ＳＴＲ型別雖然不同（
與郭○○ＤＮＡ－ＳＴＲ型別相同），且上訴人於測謊鑑定過程
，雖曾向測試人員李○○表示冷氣過冷、過熱、其呼吸不順，及
李○○於測試完畢亦向上訴人表示其呼吸不是很明顯，飄來飄去
，幾乎都沒有辦法判斷等情，均不足資為有利於上訴人之認定等
由甚詳。又以核上訴人所為，係犯刑法第二百二十五條第一項之
乘機性交罪，於法定刑度內酌情量處有期徒刑三年六月。已詳
其所憑證據及認定之理由，所為論斷均有卷存證據資料可資覆按
。上訴意旨雖指摘原判決違法，然認定犯罪事實所憑之證據，並
不以直接證據為限，即綜合各種間接證據，本於推理作用，資為
認定犯罪事實之基礎，如無違背一般經驗法則，尚非法所不許。
本件原判決係依據甲女於偵查、第一審所為之直接指述，並參酌
上訴人於知悉甲女與郭○○一同投宿上開汽車旅館係為發生性關
係，猶不避諱前往該汽車旅館之部分自白，及張○○證述甲女偕
同員警前往上訴人任職之「ＦＲＥＥＤＯＭＰＵＢ」，指認上訴
人之過程，併佐以上開測謊鑑定書等卷證資料等間接證據，予以
分析、勾稽，認甲女之指述與事實相符，堪以採信，因而認定上
訴人確有乘機對甲女性交之犯行等情，已說明本於調查所得心證
，分別定其取捨而為事實判斷之理由。所為論斷，核無違背經驗
法則、論理法則，自屬原審採證認事之適法職權行使，上訴意旨
置原判決明白論斷於不顧，猶執前詞指摘原判決違背證據法則云
云，自非合法之上訴理由。又上訴人犯乘機性交罪已臻明確，原
判決自無庸於理由欄另明上訴人並未構成乘機猥褻或乘機性交
未遂之必要，上訴意旨以此指摘原判決理由不備，亦非合法上訴
第三審之理由。至於其他上訴意旨，均係就原審已調查及依憑卷
證資料所為事實認定與證據判斷職權之合法行使，以及原判決已
論列說明之事項，依憑己見，任意指為違法，並重為事實之爭執
，否認犯罪，殊與法律規定得為第三審上訴理由之違法情形不相
適合。衡以前開說明，其上訴為違背法律上之程式，應予駁回。
據上論結，應依刑事訴訟法第三百九十五條前段，判決如主文。
中    華    民    國  九十九  年   十一   月  二十五  日
                      最高法院刑事第十二庭
                          審判長法官  賴  忠  星  
                                法官  呂  丹  玉  
                                法官  吳      燦  
                                法官  蔡  名  曜  
                                法官  葉  麗  霞  
本件正本證明與原本無異
                                      書  記  官  
中    華    民    國  九十九  年   十二   月    一    日
                                                      Ｅ

司法院資訊處製作；財團法人民間司法改革基金會備份。
